臺灣新竹地方法院刑事判決
111年度交易字第199號
公  訴  人  臺灣新竹地方檢察署檢察官
被      告  曹志豪



上列被告因過失致重傷案件，經檢察官提起公訴（111年度調偵
字第140號），本院依簡式審判程序判決如下：
    主  文
甲○○犯過失傷害致人重傷罪，處有期徒刑伍月，如易科罰金，以
新臺幣壹仟元折算壹日。
    事  實
一、本件犯罪事實：
　　甲○○於民國110年11月3日10時16分許駕駛車牌號碼000-0000
    號營業大貨曳引車，沿新竹縣湖口鄉德興路由北往南方向直
    行，行經德興路與民善路、成功路交岔路口處，本應注意汽
    車行駛時，駕駛人應注意車前狀況及兩車併行之間隔，並隨
    時採取必要之安全措施；而依當時天候晴、日間有自然光線
    、柏油路面乾燥、無缺陷亦無障礙物、視距良好等情況觀之
    ，並無不能注意之情事，竟疏未注意前後左右來車，適有
　　丙○○騎駛電動自行車於上開營業大貨曳引車右前方，遭甲○○
    撞擊致人車倒地，因此受有顏面骨骨折、右手腕骨及第四掌
    骨骨折、右眼球破裂、右前臂撕裂傷，經緊急送天主教仁慈
    醫療財團法人仁慈醫院轉送長庚醫療財團法人林口長庚紀念
    醫院開刀急救，仍達右眼失明無法回復之重傷害程度。　
二、案經丙○○之夫乙○○告訴新竹縣政府警察局新湖分局報告臺灣
    新竹地方檢察署檢察官偵查起訴。
    理  由
一、本件被告甲○○所犯之罪，非死刑、無期徒刑、最輕本刑為3 
    年以上有期徒刑之罪，或高等法院管轄第一審之案件，被告
    於本院準備程序進行中，就被訴事實為有罪之陳述，經本院
    認合於刑事訴訟法第273 條之1 第1 項之規定，裁定進行簡
    式審判程序，合先敘明。又按簡式審判程序之證據調查，不
    受第159 條第1 項之限制，刑事訴訟法第273 條之2 定有明
    文，是於行簡式審判程序之案件，被告以外之人於審判外之
    陳述，除有其他不得作為證據之法定事由外，應認具有證據
    能力。　　
二、認定犯罪事實所憑之證據及理由：　
　㈠前揭犯罪事實，業據被告於警詢、偵查及本院準備程序及簡
    式審判程序時均坦承不諱（14529號偵卷第9頁至第10頁、第
    11頁至第14頁、第17頁至第18頁、第77頁至第78頁；本院卷
    第39頁、第72頁），核與證人即告訴人乙○○、證人即在場目
    擊者李鎮源、陳宏勝於警詢、偵查之證述（14529號偵卷第2
    4頁至第27頁、第31頁至第32頁、第35頁至第37頁、第77頁
    至第79頁）、告訴代理人陳梅英於偵查之指述（14529號偵
    卷第79頁）情節大致相符，並有道路交通事故現場圖、道路
    交通事故調查報告表㈠、㈡、車輛詳細資料報表、證號查詢汽
    車駕駛人資料、天主教仁慈醫療財團法人仁慈醫院診斷證明
    書、救護紀錄表、長庚醫療財團法人林口長庚紀念醫院診斷
    證明書各1份、事故現場照片、監視器錄影紀錄擷取相片數
    張（14529號偵卷第40頁、第41頁、第42頁、第43頁、第44
    頁、第46頁、第47頁、第48頁、第55頁至第64頁）在卷可稽
    ，是被告於上開時地駕駛營業大貨曳引車撞及被害人騎駛之
    電動自行車等情，應可認定。
　㈡按重傷害者，依刑法第10條第4項規定為：「一、毀敗或嚴重
    減損一目或二目之視能。二、毀敗或嚴重減損一耳或二耳之
    聽能。三、毀敗或嚴重減損語能、味能或嗅能。四、毀敗或
    嚴重減損一肢以上之機能。五、毀敗或嚴重減損生殖之機能
    。六、其他於身體或健康，有重大不治或難治之傷害」，又
    所謂毀敗係指視覺、聽覺、發聲、味覺、嗅覺、生殖等器官
    或身軀之肢體受到重大傷害，完全且永遠喪失機能而言，故
    機能若僅減衰，或僅一時喪失者，即非毀敗。查被害人因本
    案事故受有右眼球破裂之傷害，經治療後仍一目失明乙節，
    此有上開診斷證明書在卷可參，並據告訴代理人陳梅英之指
    述稽詳（14529號偵卷第46頁、第48頁、第79頁），足認被
    害人右眼所受傷勢，應已達刑法第10條第4項第1款所稱「毀
    敗」一眼視能之重傷害無疑。
　㈢再按，汽車行駛時，駕駛人應注意車前狀況及兩車並行之間
    隔，並隨時採取必要之安全措施，不得在道路上蛇行，或以
    其他危險方式駕車，道路交通安全規則第94條第3項定有明
    文。經查，被告於前揭時、地駕駛營業大貨曳引車，車身較
    寬、車體較高，容易影響開車視線，更應注意來車狀況，而
    依卷附之道路交通事故調查報告表㈠記載，被告肇事時之路
    況天候晴、日間有自然光線、路面乾燥、無缺陷亦無障礙物
    、視距良好等情況觀之，並無不能注意之情事，竟疏未注意
    右側來車，而撞及被害人駕駛之電動自行車，致被害人因而
    受有上開之重傷害，堪認被告對於本件車禍之發生，確有未
    注意車前狀況、未注意兩車併行間隔之過失，應甚明確。據
    此，本件車禍既係因被告之過失所致，而被害人亦確因本件
    車禍受有上開重傷害，顯然被告之過失與被害人之重傷害間
    確具有相當因果關係無訛。從而，本件事證明確，被告犯行
    堪予認定，應依法論科。
三、論罪科刑： 　　
　㈠核被告甲○○所為，係犯刑法第284條後段之過失傷害致人重傷
    罪。　　
　㈡按刑法第62條所謂自首，以犯人在犯罪未發覺之前，向該管
    公務員申告犯罪事實，並受裁判為已足。目的在促使行為人
    於偵查機關發覺前，主動揭露其犯行，俾由偵查機關儘速著
    手調查（最高法院92年度台上字第7254號判決意旨參照）。
    查被告雖於本案事故後仍持續駕車，然被告據證人李鎮源騎
    乘機車追趕高呼後，遂以倒車方式返回肇事地點前方路旁，
    並致電報警在場等待員警到案，向員警承認其為肇事人等節
    ，據證人李鎮源證述詳實（14529號偵卷第31頁至第32頁、
    第78頁背面至第79頁），且被告所涉肇事逃逸罪嫌部分，經
    臺灣新竹地方檢察署檢察官調查後，認被告於肇事後，仍依
    正常速度繼續前行，並無加速逃逸情事，且經人提醒其肇事
    後，立即倒車返回肇事地點，而以111年度調偵字第140號為
    不起訴處分確定等情，有上開案號之不起訴處分書存卷可憑
    （140號調偵卷第16頁至第17頁），況本案事故雖已由證人
    陳宏勝先行報案，有新竹縣政府警察局勤務指揮中心受理11
    0報案紀錄單在卷可稽（14529號偵卷第50頁），然查被告當
    時所駕駛之車牌號碼000-0000號營業大貨曳引車，為台灣勁
    前運輸有限公司所有，有車輛詳細資料報表附卷可查（1452
    9號偵卷第43頁），是本案事故雖已由證人陳宏勝先行報案
    ，惟員警斯時充其量僅能就上開曳引車之車籍資料查知車輛
    所有人為台灣勁前運輸有限公司，尚未能掌握駕駛人為被告
    ，故被告經人提醒後返回肇事地點等候員警到場，在有偵查
    犯罪權限之機關或公務員尚不知何人為肇事者前，主動向到
    場處理之警員坦承肇事，而自願接受裁判等節堪以認定，故
    被告對於未發覺之犯罪自首而有願接受裁判之意，爰依刑法
    第62條前段之規定減輕其刑。
　㈢爰審酌被告本應遵守行車相關規定，而案發當時不論路況、
    視距均屬良好，被告駕駛營業大貨曳引車卻疏未注意車前狀
    況、兩車併行之安全距離，而肇致本案車禍，使被害人受有
    前揭無以回復之重傷害，其所為實值非難，考量被告犯後坦
    承犯行，被告事發至今，因與被害人家屬間就肇事責任輕重
    及賠償金額未有共識，而未能達成和解，然已先賠償告訴人
    強制險，共計新臺幣12萬4,375元（本院卷第69頁），本院
    並參酌告訴人意見（本院卷第99頁），又衡酌被告國中畢業
    之智識程度，以駕駛聯結車為業，以趟計酬，家中倚靠其為
    經濟來源，已婚育有未成年子女2名，目前與爸媽、配偶、
    奶奶、小孩同住等一切情狀（本院卷第73頁），量處如主文
    所示之刑，並諭知易科罰金之折算標準。
據上論斷，應依刑事訴訟法第273條之1第1項、第299條第1項前
段，判決如主文。　　
本案經檢察官廖啟村提起公訴，檢察官劉正祥到庭執行職務。
中　　華　　民　　國　　111 　年　　8 　　月　　22　　日
                  刑事第二庭  法　官    崔恩寧
以上正本證明與原本無異。
如不服本判決應於收受本判決後20日內向本院提出上訴書狀，上
訴書狀應敘述具體理由。上訴書狀未敘述上訴理由者，應於上訴
期間屆滿後20日內補提理由書狀於本院(均須按他造當事人之人
數附繕本 )「切勿逕送上級法院」。 
中　　華　　民　　國　　111 　年　　8 　　月　　22　　日
                              書記官    莊琬婷
　　　　　　　　　　　　　　　 
附錄本案論罪科刑法條：
刑法第284條
因過失傷害人者，處一年以下有期徒刑、拘役或十萬元以下罰金
；致重傷者，處三年以下有期徒刑、拘役或三十萬元以下罰金。